【裁判字號】    98,上訴,1265
【裁判日期】    990125
【裁判案由】    毒品危害防制條例
【裁判全文】
臺灣高等法院臺南分院刑事判決        98年度上訴字第1265號
上  訴  人
即  被  告  乙○○
上列上訴人因違反毒品危害防制條例案件，不服臺灣臺南地方法
院98年度訴字第1449號中華民國98年10月30日第一審判決（起訴
案號：臺灣臺南地方法院檢察署98年度毒偵字第2007號），提起
上訴，本院判決如下：
    主  文
上訴駁回。
    事  實
一、乙○○曾因施用毒品案件，經臺灣臺南地方法院以90年度毒
    聲字第459號裁定送勒戒處所觀察、勒戒後，認無繼續施用
    毒品之傾向，於民國90年3月16日釋放，並由臺灣臺南地方
    法院檢察署檢察官以90年度毒偵字第319號為不起訴處分。
    惟乙○○並未戒除毒癮，再度因施用毒品案件，經該院以90
    年度毒聲字第879號裁定送勒戒處所觀察、勒戒後，認為有
    繼續施用毒品之傾向，再以90年度毒聲字第1149號裁定令入
    戒治處所施以強制戒治，至90年12月14日停止戒治負保護管
    束，於91年5月20日保護管束期滿視為執行完畢；另刑罰部
    分，則以90年度訴字第688號判決判處有期徒刑10月確定。
    而乙○○另因違反槍砲彈藥刀械管制條例案件，又經該院以
    91年度新簡字第252號判決判處有期徒刑2月確定，上開案件
    接續執行，至92年6月23日執行完畢。然乙○○再度施用第1
    、2級毒品，經以94年度訴字第1036號判決判處應執行有期
    徒刑1年4月確定，入監執行至96年3月19日縮短刑期假釋出
    監，至96年4月22日假釋期滿，未經撤銷假釋而視為執行完
    畢。
二、詎乙○○並未戒除毒癮，另基於施用第1級毒品海洛因之犯
    意，於98年7月29日上午8時30分許，在臺南縣麻豆鎮「麻善
    大橋」附近，以注射方式施用第1級毒品海洛因1次。嗣於同
    日下午6時許，乙○○因涉嫌竊盜案件接受警方調查時，於
    員警尚不知其上開施用第1級毒品海洛因犯行前，主動對員
    警表明其有上開施用第1級毒品海洛因犯行，自首而接受裁
    判。員警經乙○○之同意對其採尿送驗，在其尿液中驗出嗎
    啡陽性反應。
三、案經臺南縣警察局善化分局報請臺灣臺南地方法院檢察署檢
    察官偵查起訴。
    理  由
一、右揭事實業據被告於原審、本院審理中坦承不諱，且被告經
    警採集之尿液經送鑑定結果，呈可待因、嗎啡陽性反應，此
    有臺南縣警察局善化分局偵辦「毒品危害防制條例」案犯嫌
    尿液送驗編號暨年籍對照表、長榮大學98年8月12日出具之
    確認報告各一紙（見警卷第8、9頁）在卷足憑。按海洛因係
    由嗎啡經化學合成而製得，經施用進入人體後，因代謝而分
    解又生成嗎啡，因此施用海洛因後，由尿液檢驗結果仍為嗎
    啡反應。是以，被告自白施用第1級毒品海洛因，而其採尿
    化驗之結果亦呈現施用海洛因後之代謝物即嗎啡陽性反應，
    乃屬科學上合理之現象，足認被告前揭任意性之自白核與事
    證相符，應堪予採信。
二、被告因施用毒品案件，經送勒戒處所觀察、勒戒後，認無繼
    續施用毒品之傾向，於90年3月16日釋放，並由檢察官為不
    起訴處分。惟乙○○再度因施用毒品案件，經觀察、勒戒及
    強制戒治，於91年5月20日保護管束期滿視為執行完畢；又
    因再度施用第1級毒品，經判處罪刑確定，本件再次施用毒
    品已非屬毒品危害防治條例所規定應先經觀察、勒戒或強制
    戒治程序之「初犯」或「五年後再犯」情形，自應依法論罪
    科刑。
三、按海洛因係屬毒品危害防治條例第2條第2項第1款之第1級毒
    品，核被告所為，係犯毒品危害防治條例第10條第1項之罪
    ，又被告有如事實欄所載之前科，有臺灣高等法院被告前案
    紀錄表可憑，其於刑之執行完畢後5年內故意再犯本罪，為
    累犯，應依法加重其刑。又查被告係於員警調查其所涉竊盜
    案件時，主動對員警供出其有上開施用第一級毒品海洛因犯
    行，並同意接受員警採尿送驗，此業經證人甲○○警員到庭
    結證屬實，被告所為符合自首之規定。
四、原審以被告施用第1級毒品罪罪證明確，並經檢察官、被告
    同意適用簡式審判程序，並以被告固堪認係於員警尚不知其
    上開施用第一級毒品海洛因犯行前，自首而接受裁判。惟被
    告前於96年間，因施用毒品案件，經臺灣臺南地方法院檢察
    署檢察官以96年度毒偵字第2218號為緩起訴處分，命被告於
    緩起訴之2年期間內，至指定之醫療院所參與毒品病患減害
    替代療法計畫，該案於96年10月24日確定，有臺灣高等法院
    被告前案紀錄表、該案緩起訴處分書各一份在卷可按。然被
    告不知珍惜機會，竟於該案緩起訴期間內，再為本案施用第
    一級毒品海洛因犯行，認不能僅以被告自首本案犯行，即逕
    予減刑之寬典，爰不予減輕其刑，而量處有期徒刑8月，經
    核認事用法均無不當，量刑亦稱允當，被告上訴意旨，以原
    審未依自首減其刑責為由，指摘原判決不當，為無理由，應
    予駁回。
據上論斷，應依刑事訴訟法第368條，判決如主文。
本案經檢察官郭珍妮到庭執行職務。
中    華    民    國    99    年    1     月    25    日
                  刑事第六庭    審判長法  官  董武全
                                      法  官  林英志
                                      法  官  趙文淵
以上正本證明與原本無異。
如不服本判決應於收受送達後10日內向本院提出上訴書狀，其未
敘述上訴理由者，並得於提起上訴後10日內向本院補提理由書（
均須按他造當事人之人數附繕本）「切勿逕送上級法院」。
                                      書記官  呂宬樂
中    華    民    國    99    年    1     月    25    日
附錄：本判決論罪科刑法條
毒品危害防治條例第10條第1項
施用第一級毒品者，處6月以上5年以下有期徒刑。

司法院資訊處製作；財團法人民間司法改革基金會備份。
